【裁判字號】    89,上訴,2049
【裁判日期】    890418
【裁判案由】    貪污治罪條例
【裁判全文】
臺灣高等法院刑事判決                  八十九年度上訴字第二四九號
    上  訴  人
    即  被  告  甲○○
                丙○○
                丁○○
右上訴人，因貪污治罪條例案件，不服臺灣士林地方法院，八十九年度訴字第五三號
，中華民國八十九年四月十八日第一審判決（起訴案號：臺灣士林地方法院檢察署八
十八年度偵字第五六八號），提起上訴，本院判決如左：
    主      文
原判決關於甲○○、丙○○、丁○○部分撤銷。
甲○○、丙○○、丁○○均無罪。
    理      由
一、公訴意旨以被告甲○○於民國七十九年間因違反肅清煙毒條例案件，經法院判處
    有期徒刑十月確定，甫於八十一年一月十九日執行完畢。緣己○○（業經偵結起
    訴，現另案審理中）為台北市政府警察局大同分局寧夏派出所員警，係依據法令
    從事公務之人員，八十二年四月九日調任為林寶蓮在台北市大同區○○○路一八
    四巷四十九之一號所開茶店區域之管區警員，嗣於八十三年三月二十日下午三時
    五分許，因有人電話密報林寶蓮所經營之茶店內有人聚賭，己○○經值班警員呼
    叫前往調查，於趕至現場時，當時發現甲○○、庚○○、丙○○、丁○○四人正
    以撲克牌賭博財物，即電請同事邱欽能前來支援管制人員出入，適因在場之戊○
    （業經判處罪刑確定）及葉國文（綽號黑仔，業經判處罪刑確定）幫忙說情，再
    經葉國文連絡與己○○亦相熟識之友人高國榮向己○○求情後，己○○乃佯命甲○○、庚○○、丙○○、丁○○四人在十行紙上簽名，作勢已填載現場紀錄，實
    均予以寬宥未予移送法辦。而甲○○、庚○○、丙○○、丁○○四人為免賭博案
    件被移送，乃與戊○共同商議，由其等湊出新台幣（下同）六千元，委託亦有共
    同犯意聯絡之葉國文，於同日下午四時許，電己○○在台北市○○區○○街黃帝
神宮斜對面之高國榮店面相見後，在該廟前之臺光企業社旁馬路邊，對於己○○
    關於違背職務之行為，交付前揭六千元。因認被告甲○○、丙○○、丁○○犯有
    修正前貪污治罪條例第十條第一項之對於違背職務之行為交付賄賂罪嫌云云。
二、訊之被告甲○○、丙○○及丁○○，固供稱有右揭賭博情事（按賭博部分已經判
    刑確定），惟均堅決否認行賄；而公訴人則以被告等人於八十三年三月二十日下
    午，在林寶蓮所經營之茶店，以撲克牌賭博財物，為管區警員即己○○臨檢查獲
    ，並於事後由戊○提議共同集資六千元向己○○行賄等情，為被告等人在己○○
    涉貪瀆案（即八十三年度偵字第六九五三號、臺灣士林地方法院八十三年度訴字
    第一二八九號、本院八十七年度上更(二)字第四十三號）調查或偵查時陳述明確，
    被告等人並陳稱：己○○進茶店後，其等即將撲克牌丟入垃圾筒內，惟聚賭之桌
    面尚有百餘元之賭資未及收拾，己○○僅告誡其等不能再來聚賭，並於紙上記載
    其等年籍資料、聚賭時間、地點、賭注大小及賭資多少等情，命其等簽名後，象
    徵性的將賭博用之撲克牌帶走云云（八十三年他字第四二六號卷第九十九頁反面
    、第一一五頁反面、第一一六頁、第一五六頁反面、第一六二頁反面、第一六三
    頁及第二五五頁反面）；葉國文於前案八十三年六月十五日調查局訊問時，供承
    ：「四人在林寶蓮所開的茶店賭博，而遭己○○及一邱姓警員取締，當天下午，
    戊○來找我說賭博之事為己○○取締，並交給本人六千元代為轉交予己○○，希
    望能擺平此事，當日我將己○○約出見面，並轉交戊○的六千元，並告知己○○
    戊○致送六千元之目的，蔡某起先拒絕，後來仍收」等語（同上卷二十二頁反面
    ），其後之調查或偵查中復為相同之供述，並進一步指稱：己○○取締出來還說
    ：「他媽的，叫他們不要玩十三張，他們還在玩」等語（同上卷四十頁反面、八
    十五頁、一七四頁），且於本院審理前案時結證：「己○○有收六千元」等語（
    本院更二卷八十八年二月二十二日筆錄）；戊○於偵查時亦證稱：「寧夏派出蔡
    姓警員前往林寶蓮店取締，有人玩撲克牌比十三支」「警員進來說沒有的人出去
    ，賭博的人不能走。」「蔡姓警員有到（場）。」「林寶蓮在第二天開店時，就
    還六千元給我。」等語（同上卷第三十九頁正反面、四十二頁正反面）；林寶蓮
    於前揭案八十三年六月二十三日調查局訊問時，復供承：因八十三年三月二十日
  下午，其茶店被己○○臨檢查獲有賭博之情事，曾由戊○墊支六千元交予葉國文
    轉交予己○○，隔天除將六千元還給戊○，並以電話約己○○在附近公園見面，
    了解詳情，並向他抱怨每月均按時致贈規費，何以仍會突被取締，己○○則稱係
    主管交待，請其見諒，且伊亦未真正將案件移送法辦，六千元雖已收到，惟因有
    同事一同前往，故無法退回等情（同上卷第一０八頁）云云，為其論據。
三、查雖被告甲○○、丙○○、丁○○及庚○○於前開己○○等人所涉貪污案中接受
    調查局訊問時分別供陳：「當時蔡姓警員到達後不久，．．．，要我們四人在記
    錄上簽名，然後告誡我們不許再犯後就離開了，．．．當時我等曾向管區警員拜
    託不要將案子移送，在蔡姓警員離開後，戊○表示要湊錢委託『黑仔』即葉國文
    幫忙向蔡姓警員說情，於是我當場將身上現有的二千元拿給他，後來戊○將錢還
    給我時，向我表示他已將錢委託『黑仔』轉送給蔡姓警員，該筆款項全由『阿蘭
    』即林寶蓮支付，我認為上述兩事是前案未被移送的原因」（以上為庚○○所陳
    ）；「當時我們曾向蔡姓警員拜託，請他高抬貴手，蔡姓警員原本態度仍未軟化
    ，後來有一名年約三十歲、身材瘦瘦的男子（即戊○）進入阿蘭的茶店，將蔡姓
    警員拉到一旁說了一些話，後來蔡姓警員就大聲指責我們以後不能再聚賭，不然
    就移送法辦之後，就離開了，在警員離開之後，大家就在談論如何善後，後來有
    人提議要湊六千元委託葉國文轉交蔡姓警員作為不移送法辦之謝禮，也希望他真
    的不要將案子移送，故大家就湊錢，但只有『矮古』即庚○○身上有二張千元大
    鈔，戊○有四張千元大鈔，所以是由『矮古』將二千元交給戊○，戊○再拿給葉
    國文，由葉國文轉送給蔡姓警員，我認為以上因素是前案未被移送的原因」（以
    上為甲○○所陳）；「在警員離開後不久，大家就在一起談論如何善後，後來就
    有人提議要湊六千元託『黑仔』即葉國文轉交給蔡姓警員作為謝禮，也希望他真
    的不要將案子移送，後來戊○先拿了六千元給葉國文，再由葉國文送給蔡姓警員
    ，我認為以上的因素是使前述賭博案未依法移送的原因」（以上為丙○○所陳）
    ；「當時我們曾向己○○拜託，請他高抬貴手，放過我們，但己○○原本態度仍
    未軟化，堅持要移送，後來有位男子（名不詳，我僅看到背影而已），進入阿蘭
    茶店內，將己○○拉到門口邊說了一些話，後來己○○就只再高聲斥責我們以後
不許再犯，就離開了，在警員離開後，大家就在談論如何善後，我僅聽到有人提
    議要湊數仟元致饋給己○○，作為不移送法辦的謝禮，也希望不要將案子移送，
    但因我還有事情，就先離開了」（以上為丁○○所陳）；然依被告所供，當時提
    議行賄者，並非被告或庚○○，而係在茶店之另外之人，本院調查中，質諸當時
    在場之乙○○（茶店經營人林寶蓮之母親），亦稱：「（問：當天你在店裡，你
    有聽客人說要送錢給警察嗎？）我沒有看到，我在後面洗杯盤，有聽到說要給警
    察錢，誰說的我不曉得」；戊○亦稱：「警察來查賭，走了之後，有位老先生提
    議送警察錢，那位老先生也不知到那裡去了」，亦未指被告提議行賄；復按被告
    三人與庚○○在前開茶店賭博財物，固犯刑法第二百六十六條第一項前段之在公
    眾得出場所賭博財物罪，而該茶店經營者林寶蓮亦犯刑法第二百六十八條之意圖
    營利供給賭博場所罪（按被告與林寶蓮所犯上述罪名，已分別經判決確定）；又
    被告所犯罪名其法定本刑不過為罰金刑，茶店老闆林寶蓮所犯罪之法定本刑則為
    三年以下有期徒刑，得併科罰金；被告為自己所犯罰金刑輕罪行賄，獲益實。
    又查所謂行賄警員之六千元，其中四千元係戊○所出，另二千元係戊○向庚○○
    借得者，關於此情，在原審戊○稱：「因為現場的人叫我拿錢給『黑仔』就是葉
    國文，現場的人說要拿六千元，我就跟簡借了二、三千元，加上我自己所有的錢
    ，共六千元。」（見一審卷三十九頁），庚○○亦供陳：「當天我要回去，在半
    路上時，戊○叫我，問我身上有沒有錢，陳說要湊六千元，我只有剩二、三千元
    ，他說向我借。」（見一審卷第四十頁背面）；在本院調查中，戊○復到庭證：
    「我拿出四千元，跟庚○○借二千元。」、「那時庚○○已出茶店要回去，我在
    茶店外路上找到庚○○，我向他借的，我於庚○○走出茶店後五十公尺處找到庚○○，跟他借二千元。」；按苟係被告與庚○○為自己賭博犯行行賄，本當由被
    告與庚○○為自己出錢為之，豈有戊○出錢並向庚○○「借」錢為之之理？又戊○僅向庚○○借錢，並未向被告李、洪、康三人湊錢，且戊○係於庚○○離開茶
    店後，在茶店外找到簡某，向簡某借錢，與被告李、洪、康三人何干？此外，尤
    足怪者，上述六千元嗣後竟由茶店老闆林寶蓮返還戊○，戊○並將其中二千元歸
    還庚○○，此節已分據戊○、庚○○及林寶蓮供陳無訛；按該六千元苟係為被告
    三人及庚○○之賭博犯行而行賄，焉有由林寶蓮返還之理？戊○又何必再將其中
    二千元返庚○○？且林寶蓮在己○○貪污案中，於八十四年十一月一日並就此節
    供陳：「是戊○打電話予我，說他替我墊了六千元，叫我第二天帶過來還他」，
    依此供述，分明係戊○為林寶蓮所涉賭博罪「墊錢」行賄，參以戊○在調查局北
    機組所供：「認識林寶蓮，外號『阿蘭』，我們均係以『阿蘭』稱呼她，．．，
    她在．．．開設茶店，我經常前往消費」等語，可知戊○因經常前往茶店消費而
    與茶店老闆林寶蓮相當熟識，謂戊○動念為林寶蓮所涉賭博案行賄，於情亦屬無
    悖；是本件之行賄，當係戊○為其熟識之茶店老闆林寶蓮所涉意圖營利供給賭博
    場所案免於移送而找庚○○湊錢為之，而被告甲○○、丙○○及丁○○既非本件
    行賄之提議者，又未提出分文以行賄，委實難認被告三人係行賄之共犯；雖戊○
    在己○○貪污案審理中曾稱當時「賭博的人說誰身上有錢」云云，然當時被告縱
    然有「誰身上有錢」之語，亦不足表明自己果有行賄之意？亦難摭拾此語，遽入
    被告於罪，此外查無其他積極事證足認被告參予行賄，被告犯罪應屬不能證明。
三、原審就被告甲○○、丙○○及丁○○以行賄罪論處，自有未合，被告李、洪、康
    三人上訴否認犯本案行賄罪，為有理由，原判決此部分應予撤銷，改為無罪之諭
    知。
據上論斷，應依刑事訴訟法第三百六十九條第一項前段、第三百六十四條、第三百零
一條第一項，判決如主文。
本案經檢察官呂光華到庭執行職務。
中      華      民      國    八十九    年      九      月      五      日
                              臺灣高等法院刑事第二十五庭
                                  審判長法  官  許  國  宏
                                        法  官  洪  光  燦
                                        法  官  袁  從  楨
右正本證明與原本無異。
檢察官如不服本判決應於收受送達後十日內向本院提出上訴書狀，其未敘述上訴之理
由者並得於提起上訴後十日內向本院補提理由書（均須按他造當事人之人數附繕本）
。
                                        書記官  王  忠  良
中      華      民      國    八十九    年      九      月     十八     日


司法院資訊處製作；財團法人民間司法改革基金會備份。
